【裁判字號】    95,台上,4064
【裁判日期】    950727
【裁判案由】    違反貪污治罪條例
【裁判全文】
最高法院刑事判決            九十五年度台上字第四０六四號
    上  訴  人  甲○○
上列上訴人因違反貪污治罪條例案件，不服台灣高等法院中華民
國九十五年四月二十八日第二審更審判決 (九十四年度上更(二)字
第七五五號，起訴案號：台灣桃園地方法院檢察署八十六年度偵
字第九八四二號、八十八年度偵字第七四二一號)，提起上訴，
本院判決如下：
    主  文
上訴駁回。
    理  由
按刑事訴訟法第三百七十七條規定：上訴於第三審法院，非以判
決違背法令為理由不得為之；是提起第三審上訴，應以原判決違
背法令為理由，係屬法定要件；如果上訴理由狀並未依據卷內訴
訟資料具體指摘原判決不適用何種法則或如何適用不當，或所指
摘原判決違法情事，顯與法律規定得為第三審上訴理由之違法情
形不相適合時，均應認其上訴為違背法律上之程式，予以駁回。
本件原判決撤銷第一審關於上訴人甲○○部分之科刑判決，改判
依牽連犯關係，從一重論上訴人以連續依據法令從事公務之人員
，對於主管之事務，明知違背法令，間接圖私人不法利益，因而
獲得利益罪，並依行為時連續犯規定加重其刑後，量處有期徒刑
伍年拾月，褫奪公權五年，已詳認定犯罪事實之依據及憑以認
定之理由；另對上訴人否認犯罪之辯詞，如何不足採信，亦已依
據卷內資料予以指駁及說明；從形式上觀察，原判決並無違背法
令情形。上訴人上訴意旨略稱：(一)、上訴人既未收受趙陽實業有
限公司（下稱趙陽公司）之賄賂，自無甘冒風險圖利趙陽公司之
可能，證人王湘茹、吳傑賢及同案被告黃金春亦未指陳上訴人參
與棄土證明之利益分配，原判決僅憑上訴人受桃園縣觀音鄉前任
鄉長黃金春說情而核發棄土證明一節，即以空泛及主觀推測之詞
，逕為不利上訴人之認定，卻未就上訴人核發棄土證明時有無圖
利意圖一節詳加調查，不惟與證據法則有違，復有調查職責未盡
之違法。(二)、依據王湘茹及吳傑賢歷審之供述，暨原判決理由貳
、二、(七)所載「…其上開所為，顯因未能排除黃金春之人情壓力
，適有節省公帑、及為觀音鄉公所、鄉民利益等理由可資假藉所
致…」等語，足證上訴人係基於節省公帑及礙於人情壓力，始核
發廢土證明予趙陽公司，並無收取任何不法利益，主觀上自無圖
利意圖，原判決仍從一重論上訴人以間接圖利罪，亦有適用法則
不當之違背法令等語。惟按事實之認定及證據之取捨，乃屬事實
審法院之職權，證人之證言及合法調查所得之證據，何者為可採
，事實審法院本得參酌其他相關證據為自由之判斷，苟無違反經
驗法則或論理法則，自難指為違法。查原判決依憑卷附各項事證
，於事實欄認定上訴人未能抵擋黃金春之人情壓力，加以有該鄉
舊垃圾場需覆土掩埋及可節省公帑支出，以避免民眾抗爭等理由
可資假藉，竟對於核發棄土證明之主管事務，明知違背法令，仍
以行使登載不實事項於所掌公文書，間接圖趙陽公司不法利益之
概括犯意，於民國八十五年八月十三日，以八五觀鄉民衛字第一
三四六五號函核准趙陽公司每年提供九十五萬立方公尺之棄土數
量供作衛生掩埋場之用。而王湘茹於取得核發之函文後，自行出
面或委交不知情之吳傑賢，分持該函影本洽詢需求殷切之營建廠
商或棄土清運業者兜售，言明趙陽公司提供之棄土證明，係以趙
陽公司承攬名義認證棄土進場地點，或經趙陽公司代為申請取得
該公所另行核發之個案棄土證明，而牟取利益，並於理由欄貳、
二詳其調查審認之結果，認上訴人確具主觀圖利意圖而有上開
所認圖利犯行，經核事實之認定與證據之取捨並無任何矛盾可言
，上訴意旨(一)前段及上訴意旨(二)仍執以爭論，洵非適法之第三審
上訴理由。又刑事訴訟法第三百七十九條第十款所謂應於審判期
日調查之證據，必須該證據確與待證事實有重要關係，就其案情
委有調查之必要者而言。本件上訴人主觀上具有圖利趙陽公司之
犯意，事證已臻明確，原判決理由貳、二、(七)已詳述其調查審
認之結果，上訴意旨(一)後段指摘原審未予調查審認，尚有誤會。
綜上所述，上訴意旨就原判決所為證據取捨及事實認定，任憑己
見，漫言爭辯；其他上訴意旨復未依據卷內資料具體指摘原判決
究係如何違背法令，核與法定上訴第三審之形式要件不符，其上
訴違背法律上之程式，應予駁回。
據上論結，應依刑事訴訟法第三百九十五條前段，判決如主文。
中    華    民    國  九十五  年    七    月  二十七  日
                      最高法院刑事第十二庭
                          審判長法官  林  永  茂
                                法官  洪  文  章
                                法官  蘇  振  堂
                                法官  蕭  仰  歸
                                法官  何  菁  莪
      本件正本證明與原本無異
                                      書  記  官
中    華    民    國  九十五  年    八    月    一    日
                                                      Ｊ


司法院資訊處製作；財團法人民間司法改革基金會備份。
